【裁判字號】    99,交聲,2966
【裁判日期】    990810
【裁判案由】    聲明異議
【裁判全文】
臺灣臺中地方法院交通事件裁定        99年度交聲字第2966號
原處分機關  交通部公路總局臺中區監理所豐原監理站
受處分人    甲○○
上列受處分人因違反道路交通管理處罰條例案件，對於交通部公
路總局臺中區監理所豐原監理站九十九年七月十六日所為之處分
（豐監稽違字第裁六三─Ｚ00000000號裁決書），聲明
異議，本院裁定如下：
    主  文
原處分關於罰鍰新臺幣肆萬玖仟伍佰元部分及吊扣汽車駕駛執照
拾貳個月（即大客車職業駕駛執照）部分均撤銷。
前項關於罰鍰新臺幣肆萬玖仟伍佰元部分，不罰。
甲○○汽車駕駛人駕駛汽車，經測定酒精濃度超過規定標準，吊
扣小型車普通駕駛執照壹年。
    理  由
一、原處分意旨略以：異議人即受處分人甲○○於民國九十八年
    五月八日二十二時三十分許，駕駛車牌號碼：LZ－5247號自
    用一般小客車，在國道三號高速公路南下二一一公里（出口
    匝道）處，因「酒醉駕車，經警方酒測，酒定值為０‧七六
    ＭＧ／Ｌ」違規，遂依道路交通管理處罰條例第三十五條第
    一項第一款規定，對受處分人裁處罰鍰新臺幣（下同）四萬
    九千五百元、吊扣汽車駕駛執照十二個月，並施以道路安全
    講習等語。
二、異議意旨略以：（一）受處分人同一酒駕違規行為，業經地
    檢署檢察官依刑事訴訟法第二五三條之二規定，諭知受處分
    人捐款六萬元，而豐原監理站又依道路交通管理處罰條例第
    三十五條第一項第一款規定裁罰行政罰鍰四萬九千五百元，
    有違行政罰法第二十六條一事不二罰立法意旨，請求撤銷原
    處分有關罰鍰部分；（二）道路交通管理處罰條例第六十八
    條業經修正吊扣各級駕照，受處分人因駕駛自小客車違規，
    吊扣駕照為裁罰不當，有違行政程序法第七條，請求撤銷原
    處分關於吊扣駕照一年部分等語。
三、經查：
（一）按汽車駕駛人，駕駛汽車經測試檢定有酒精濃度超過規定
      標準者，處一萬五千元以上六萬元以下罰鍰，並當場移置
      保管其車輛及吊扣其駕駛執照一年；汽車駕駛人有飲用酒
      類後其吐氣所含酒精濃度超過每公升○點二五毫克以上者
      ，不得駕車，道路交通管理處罰條例第三十五條第一項第
      一款、道路交通安全規則第一百十四條第二款與違反道路
      交通管理事件統一裁罰標準表分別定有明文。次按九十四
      年二月五日公布，九十五年二月五日施行之行政罰法第二
      十六條規定，「一行為同時觸犯刑事法律及違反行政法上
      義務規定者，依刑事法律處罰之。但其行為應處以其他種
      類行政罰或得沒入之物而未經法院宣告沒收者，亦得裁處
      之。前項行為如經不起訴處分或為無罪、免訴、不受理、
      不付審理之裁判確定者，得依違反行政法上義務規定裁處
      之。」即所謂一事不二罰原則，探究其立法目的，無非以
      一行為同時觸犯刑事法律及違反行政法上義務規定時，由
      於刑罰與行政罰同屬不法行為之制裁，而刑罰之懲罰作用
      較強，依刑事法律處罰即足資警惕，實無一事二罰再處行
      政罰之必要，但罰鍰以外之沒入或其他種類行政罰，因兼
      具維護公共秩序之作用，為達行政目的，行政機關仍得併
      予裁處。而緩起訴處分並附條件為捐款命令乃刑事處分，
      行政機關即不得對同一行為再課以行政罰鍰（臺灣高等法
      院暨所屬法院九十六年法律座談會刑事類提案第三六號研
      討結果參照）。又道路交通管理處罰條例第六十八條業於
      九十四年十二月十四日修正，並自九十五年三月一日施行
      ，修正前之道路交通管理處罰條例第六十八條規定：「汽
      車駕駛人，因違反本條例及道路交通安全規則之規定，受
      吊扣或吊銷駕駛執照處分時，吊扣或吊銷其持有各級車類
      之駕駛執照。」，其立法意旨在於違規行為對道路交通秩
      序之維持及道路交通安全已生較大之影響，故規定吊扣或
      吊銷其持有各級車類之駕駛執照，以限制其繼續駕車行駛
      道路之權利，其係屬駕駛行為之限制，並不因所持駕駛執
      照種類不同而有所差異。而修正後之道路交通管理處罰條
      例第六十八條規定：「汽車駕駛人，因違反本條例及道路
      交通安全規則之規定，受吊銷駕駛執照處分時，吊銷其持
      有各級車類之駕駛執照。」，其立法理由略以：「原條文
      將違法或違規駕駛人所持有各級車類之駕駛執照一併吊扣
      或吊銷，失之過酷，影響人民工作及生活甚鉅，爰修正之
      」等語。故依修正後道路交通管理處罰條例第六十八條之
      規定，受吊扣駕駛執照處分，不再吊扣其持有各級車類之
      駕駛執照，僅於受吊銷駕駛執照處分時，始吊銷其持有各
      級車類之駕駛執照，而限縮修正前條文之適用範圍，即受
      吊扣駕駛執照處分，不在本條規定適用之列。是依上開規
      定受吊銷駕照處分者，仍維持吊銷其持有各級車類之駕駛
      執照，至於受吊扣駕照處分者，則僅吊扣其違法或違規當
      時所駕駛車輛之駕駛執照，不再吊扣其持有各級車類之駕
      駛執照，其理甚明（臺灣高等法院臺中分院九十六年度交
      抗字第一三六號、第六四八號、九十七年度交抗字第六三
      二號裁定意旨參照）。
（二）受處分人甲○○於上開時、地，駕駛前揭小客車，因「酒
      醉駕車，經警方酒測，酒定值為０‧七六ＭＧ／Ｌ」違規
      ，為警以其違反道路交通管理處罰條例第三十五條第一項
      第一款規定，以公警局交字第Ｚ00000000號舉發
      違反道路交通管理事件通知單當場開單告發等事實，為受
      處分人所自承，且有舉發違反道路交通管理事件通知單影
      本一紙在卷可憑。惟受處分人關於前揭違規事實，業經臺
      灣臺中地方法院檢察署檢察官，以九十八年度速偵字第一
      九四三號緩起訴處分，緩起訴期間為一年，受處分人應向
      財團法人犯罪被害人保護協會臺中分會支付六萬元，而受
      處分人業已於九十八年九月二日支付財團法人犯罪被害人
      保護協會臺中分會六萬元，此有臺灣臺中地方法院檢察署
      檢察官執行緩起訴處分命令通知書及財團法人犯罪被害人
      保護協會臺中分會自行收納款項統一收據（均為影本）各
      一紙附卷可稽。依首揭說明，行政機關即不得對同一行為
      再課以罰鍰，原處分就此未予詳查，據予裁罰，尚有未洽
      。本件受處分人之異議為有理由，原處分此部分自應予撤
      銷，並諭知不罰。
（三）又本件受處分人持有大客車職業駕駛執照，而上開違規行
      為係發生於九十八年五月八日，自應適用修正後之道路交
      通管理處罰條例第六十八條規定。且修正後道路交通管理
      處罰條例第六十八條之規定，既將「吊扣」等字刪除，是
      依上開說明，受處分人受吊扣駕駛執照處分時，自不得再
      吊扣其持有各級車類之駕駛執照，故原處分機關於作成吊
      扣駕駛執照處分時，應就行為人所應吊扣之駕駛執照種類
      予以限定，始符合依法行政原則。而受處分人為本件違規
      行為時，係駕駛一般自用小客車（屬普通小型車），揆諸
      前開說明，其依法所受之處分應為限制其駕駛普通小型車
      之權利，即應吊扣其小型車普通駕駛執照，自不能越級限
      制其駕駛職業大客車之權利。原處分機關未審酌及此，逕
      為裁罰，即難認為允當，從而，本件關於此部分之異議為
      有理由，原處分機關為此吊扣汽車駕照之處分已有違誤，
      自應由本院予以撤銷，並自為裁定如主文第三項所示。
（四）另公路機關因汽車駕駛人取得高一級車類之駕駛資格者，
      應換發駕駛執照，並准其駕駛較低級車類之車輛，而已領
      有大客車駕駛執照者，得駕駛大貨車、代用大客車、大客
      貨兩用車、曳引車、小型車、輕型機器腳踏車，道路交通
      安全規則第六十一條第二款定有明文。而於現行實務上基
      於一人一照原則僅逐級核給汽車駕駛執照一張，致持有大
      客車職業駕駛執照者，因駕駛普通小型車違規，而須吊扣
      小型車普通駕駛執照時，產生技術層面之困難，惟行政機
      關本應時時因應法令之變更，而精進其行政執行成效，斷
      不得因技術層面之困難，即置立法修正通過之條文不予遵
      守適用，甚或逾越比例原則，逕吊扣其持有各級車類之駕
      駛執照，侵害受處分人之工作權，是此執行技術層面之問
      題，尚難據為原處分並無不當之理由，而苛求受處分人容
      忍，併此敘明。
四、據上論斷，應依道路交通管理處罰條例第八十七條第二項，
    道路交通案件處理辦法第二十條前段，裁定如主文。
中    華    民    國    99    年    8     月    10    日
                        交通法庭  法  官  郭書豪
以上正本證明與原本無異。
如不服本裁定，應於送達後五日內，向本院提出抗告狀。(須附
繕本)
                                  書記官  陳美虹
中    華    民    國    99    年    8     月    10    日

司法院資訊處製作；財團法人民間司法改革基金會備份。
